【裁判字號】    95,訴,933
【裁判日期】    951206
【裁判案由】    違反毒品危害防制條例
【裁判全文】
臺灣屏東地方法院刑事判決               95年度訴字第933號
公  訴  人  臺灣屏東地方法院檢察署檢察官
被      告  甲○○
上列被告因違反毒品危害防制條例案件，經檢察官提起公訴（95
年度毒偵字第1457號、95年度毒偵字第1536號），被告於準備程
序中先就被訴事實為有罪之陳述，本院合議庭裁定改依簡式審判
程序審理，判決如下：
    主  文
甲○○施用第一級毒品，處有期徒刑玖月。扣案之第一級毒品海
洛因壹包（淨重零點壹貳公克，空包裝重零點貳公克）沒收銷
燬之。又施用第二級毒品，處有期徒刑月。應執行有期徒刑拾
壹月，扣案之第一級毒品海洛因壹包（淨重零點壹貳公克，空包
裝重零點貳公克）沒收銷燬之。
    事  實
一、甲○○曾因施用毒品案件，經本院以95年度毒聲字第156 號
    裁定送觀察、勒戒處所施以觀察、勒戒後，經評定認為無繼
    續施用毒品之傾向，於95年6 月30日執行完畢釋放，並由臺
    灣屏東地方法院檢察署檢察官於同日以95年度毒偵字第850
    號為不起訴處分確定。詎猶不知悔改，於上開所示之觀察、
    勒戒執行完畢釋放後5 年內，復基於施用第一級毒品海洛因
    之單一包括犯意，於95年7 月21日6 時許起至同年9 月5 日
    8 時30分許止，在其位於屏東縣長治鄉進興村進興巷15之2
    號住處房間內，以約每星期施用1 次之頻率，將第一級毒品
    海洛因摻水置入針筒後注射血管之方式，施用第一級毒品海
    洛因多次。另基於施用第二級毒品甲基安非他命之犯意，於
    95 年7月21日20時許回溯72小時內之某時，在高雄市某汽車
    旅館內，將第二級毒品甲基安非他命置於玻璃球內加火燒烤
    產生煙霧並加以吸食之方式施用甲基安非他命1 次。嗣分別
    (一)於95年7 月21日17時15分許，甲○○行經屏東縣內埔鄉內
    埔國中前處，因行跡可疑為買賣毒品交易，為警攔檢查獲，
    並得其同意，採集其尿液檢驗，呈嗎啡及甲基安非他命陽性
    反應；(二)另於同年9 月5 日10時30分許，甲○○騎乘車號PH
    V －233 號機車停靠屏東縣麟洛鄉○○路段統一超商前處，
    因行跡可疑，再次為警攔查，經其同意搜索，在其駕駛上開
    機車踏板螺絲縫處扣得第一級毒品海洛因1 小包（淨重0.12
    公克，空包裝重0.23公克），並經甲○○同意採集其尿液檢
    驗，結果呈嗎啡陽性反應，而查獲上情。
二、案經屏東縣警察局內埔分局及屏東分局報請臺灣屏東地方法
    院檢察署檢察官偵查起訴。
    理  由
一、按除被告所犯為死刑、無期徒刑、最輕本刑為3 年以上有期
    徒刑之罪或高等法院管轄第一審案件者外，於法院行準備程
    序進行中，被告先就被訴事實為有罪之陳述時，審判長得告
    知被告簡式審判程序之旨，並聽取當事人、代理人、辯護人
    及輔佐人之意見後，裁定進行簡式審判程序，刑事訴訟法第
    273 條之1 第1 項定有明文。被告甲○○所為係犯死刑、無
    期徒刑、最輕本刑為3 年以上有期徒刑以外之罪，其於本院
    審判程序中就被訴事實為有罪之陳述，經法官告知簡式審判
    程序之旨，並聽取公訴人、被告之意見後，依上開刑事訴訟
    法第273 條之1 第1 項規定，裁定由受命法官獨任進行審判
    程序，並依同法第273 條之2 、第159 條第2 項之規定，不
    適用傳聞法則有關限制證據能力之相關規定，合先敘明。
二、上揭犯罪事實，業據被告於本院審理時坦承不諱，且被告為
    警查獲後所排放尿液經採樣送請臺灣檢驗科技股份有限公司
    以EIA 酵素免疫分析法及GC/MS 氣相層析質譜儀法確認檢驗
    ，分別呈嗎啡及甲基安非他命反應、嗎啡陽性反應之情，有
    該公司95年8 月2 日KＺ000000000000號及同年9 月20日KＺ00
    0000000000號濫用藥物尿液檢驗報告2 紙附卷可稽（見屏東
    縣警察局內埔分局內警刑字第0950008739號卷第10頁、95年
    度毒偵字第1536號卷第10頁），又95年9 月5日扣案之白粉1
    包（淨重0.12公克、空包裝重0.23公克）經送法務部調查局
    鑑驗結果含第一級毒品海洛因成分，亦有該局95年9 月26日
    調科壹字第09523020350 號鑑定通知書在卷可佐（見上開偵
    查卷第11頁），上開檢驗檢果，均係檢驗機關本於專業知識
    及精密儀器或科學檢驗方式所得結論，自可憑信，足認被告
    自白與事實相符，堪予採信。再被告前因施用毒品案件，經
    本院以95年度毒聲字第156 號裁定送觀察、勒戒處所施以觀
    察、勒戒後，經評定認為無繼續施用毒品之傾向，於95年6
    月30日執行完畢釋放，並由臺灣屏東地方法院檢察署檢察官
    於同日以95年度毒偵字第850 號為不起訴處分確定之情，有
    臺灣高等法院被告前案紀錄表在卷可佐，顯見被告係於觀察
    、勒戒執行完畢釋放後5 年內，再犯本件施用第一級及第二
    級毒品之罪甚明。本案事證明確，被告犯行堪以認定，應依
    法論科。
三、論罪科刑：
  (一)核被告甲○○所為，係犯毒品危害防制條例第10條第1 項之
    施用第一級毒品罪、同條例第10條第2 項之施用第二級毒品
    罪。被告持有第一、二級毒品後進而施用，其持有之低度行
    為均應為施用之高度行為所吸收，故均不另論其持有毒品罪
    。
  (二)按刑事法若干犯罪行為態樣，本質上原具有反覆、延續實行
    之特徵，立法時予以特別歸類，定為犯罪構成要件之行為要
    素，則行為人基於概括之犯意，在密切接近之一定時、地持
    續實行之複次行為，倘依社會通念，客觀上認為符合一個反
    覆、延續性之行為觀念者，於刑法評價上，即應僅成立一罪
    ，學理上所稱「集合犯」之職業性、營業性或收集性等具有
    重複特質之犯罪均屬之（最高法院95年度台上字第1079號判
    決參考）。亦即立法者針對特定刑罰規範之構成要件，已預
    設其本身係持續實行之複次行為，具備反覆、延續之行為特
    徵，故將之總括或擬制成一個構成要件之「集合犯」行為，
    因刑法評價上為構成要件之行為單數，應僅成立一罪。而查
    毒品因具有成癮性、濫用性（此觀乎毒品危害防制條例第2
    條之規定自明），立法實務首重以刑事處遇方式戒斷行為人
    毒癮，若無法收其實效，始依法追訴處罰（此觀乎毒品危害
    防制條例第20、23條之規定即明），故施用毒品本身具備反
    覆、延續之行為特徵，持續多次施用毒品始為此類犯罪之典
    型或常態，於刑法評價上，施用毒品應僅成立集合犯一罪（
    學者林鈺雄著「跨連新舊法之施用毒品行為—兼論行為單數
    與集合犯、接續犯概念之比較」，刊於95年7 月臺灣本土法
    學雜誌第84期第141 頁以下，亦採相同之見解）。又本次刑
    法於95年7 月1 日修正公布施行刪除連續犯之規定之原因，
    固係源於實務上對於連續犯「同一罪名」之認定過寬，然施
    用毒品犯罪本質上具有成癮性、反覆性，所侵害者亦屬單一
    之社會公共法益，此與修法前針對多數侵害個人人身、財產
    法益之犯行而論以裁判上一罪相比，如將反覆施用毒品行為
    僅予以一次之刑法評價，較不致造成濫用連續犯規定之疑慮
    。況前揭修正理由更明示在廢除連續犯規定後，針對吸毒等
    犯罪類型，應發展「接續犯」及「包括一罪」之概念，以限
    縮數罪併罰之範圍，益見立法者亦深知施用毒品犯罪有其本
    質上之特殊性，倘行為人已因施用毒品成癮而反覆為同一之
    吸毒犯行，仍應視其具體情形論以「構成要件之行為單數」
    ，而為「包括一罪」，僅受一次之刑法評價，自不能徒執廢
    除連續犯規定係採從嚴之刑事政策，而謂修法後反覆多次施
    用毒品行為均應予以數罪併罰。
  (三)本件被告業已供承係持續施用第一級毒品海洛因，施用頻率
    為約每星期施用1 次，佐以被告95年4 月間甫因施用毒品，
    而經觀察、勒戒後，經臺灣屏東地方法院檢察署檢察官於95
    年6 月30日為不起訴處分確定，卻仍無法克制，再度於密切
    接近之時間、地點，施用第一級毒品多次，顯見被告係出於
    反覆、延續施用毒品之單一行為決意至明，揆諸前揭說明，
    自應論以集合犯之包括一罪（原起訴書雖僅就被告於95 年7
    月21日6 時許及同年9 月5 日8 時30分許，所為施用第一級
    毒品海洛因部分提起公訴，惟被告其餘如事實欄所載多次施
    用第一級毒品海洛因犯行，業經公訴人於審理期日當庭擴張
    犯罪事實，且該部分與原起訴論罪之施用第一級毒品海洛因
    命犯行部分，屬集合犯之包括一罪關係，依審判不可分原則
    ，乃為起訴效力所及，本院亦得併予審判，附此敘明）。又
    被告所犯上開施用第一級毒品及施用第二級毒品2 罪間，犯
    意各別，行為互殊，應予分論併罰。
  (四)茲審酌被告經觀察、勒戒，獲得不起訴處分後，仍不思戒除
    惡習，而多次施用毒品，惟念其犯後坦承犯行，態度尚佳，
    及犯罪之動機、手段、目的、智識程度等一切情狀，分別量
    處如主文所示之刑，並定其應執行刑。扣案之第一級毒品海
    洛因1 小包（淨重0.12公克，空包裝重0.23公克），因毒品
    與包裝袋已無法析離，應整體視為毒品，依毒品危害防制例
    第18條第1 項前段規定沒收銷燬。
四、據上論斷，應依刑事訴訟法第273 條之1 第1 項、第299 條
    第1 項前段，毒品危害防制條例第10條第1 項、第2 項、第
    18條第1 項前段，刑法第11條、第51條第5 款，判決如主文
    。
中    華    民    國    95    年    12    月    6     日
                  刑事第三庭    法  官  林雅莉
以上正本證明與原本無異。
如不服本判決應於收受本判決送達後十日內向本院提出上訴書狀，
其未敘述上訴理由者，並得於提起上訴後十日內向本院補提理由
書狀（均須按他造當事人之人數附繕本）「切勿逕送上級法院」
                                書記官  黃佳惠
中    華    民    國    95    年    12    月    6     日
附錄本件判決論罪科刑法條：
毒品危害防制條例第10條
施用第一級毒品者，處6月以上5年以下有期徒刑。
施用第二級毒品者，處3年以下有期徒刑。


司法院資訊處製作；財團法人民間司法改革基金會備份。
